# Les classes asbtraites, les méthodes asbtraites et les interfaces

Définition abstraction ?

## Classe abstraite

Une classe abstraite est une classe qui ne peut pas être instanciée.

> Cela signifie qu'on ne peut pas utiliser directement son constructeur pour créer une instance. Du coup, une classe abstraite n'est utile que si elle a des classes héritières.

Elle est définie avec `abstract` dans sa signature : `public abstract class maClasseAbstraite {}`

Elle contient des attributs à l'instar des classes concrètes.

Le constructeur est mis en place normalement puis il sera complété dans les classes enfant (qui appelleront `super(liste de parametres du parent)`).

Elle contient des méthodes **concrètes**, *çàd* définies dans la classe : elles seront applicables aux classes enfant et pourront être substituée si besoin (`@Override`).

Elle contient des méthodes **abstraites** *(définies dans la section \@ref(methode-abstraite) suivante)* : simplement définies par leur signature, elles seront concrètement implémentées dans les classes enfant.

> A noter : une classe concrète ne peut pas contenir des méthodes abstraites.

> Plus de détails sur les classes abstraites et leurs constructeurs [ici](https://www.ipgirl.com/1735/une-classe-abstraite-peut-elle-avoir-un-constructeur.html)

### Exemple simple

```{java, eval=FALSE}
// à compléter
```

## Méthode abstraite {#methode-abstraite}

Une méthode abstraite est une méthode qui n'est pas implémentée.

Elle est décrite uniquement par sa signature avec `abstract`, souvent avec une visibilité public comme pour les méthodes concrètes :  
`public abstract type|void maMethodeAbstraite(potentiels parametres);`

> La méthode abstraite se termine obligatoirement par un point-virgule `;` et ne possède pas d'accolades puisque son *body* n'est pas décrit ici.

> Indiquer `abstract` est optionnel puisque c'est sous-entendu par l'absence de *body*.

Elle est décrite dans une classe abstraite ou une interface (décrite dans la section \@ref(interface) suivante).  

Puis elle est implémentée réellement dans une classe concrète qui en hérite par sa classe mère ou par une interface qu'elle implémente.  
Si la classe qui en hérite est également abstraite, alors l'obligation d'implémentation est reportée à la prochaine classe enfant concrète.

> L'implémentation d'une méthode abstraite est également une **substitution** (`@Override`).

### Exemple simple

```{java, eval=FALSE}
// à compléter
```

## Interface {#interface}

Une interface est considérée comme un **contrat** imposé aux classes qui l’implémente.

Une interface est un bloc particulier sans attributs, qui implémente uniquement des méthodes abstraites :  
`public interface MonInterface {}`

> Une interface peut avoir des constantes (décrites avec `final`).

Une classe implémente une interface avec `implements` :  
`public class MaClasse implements MonInterface {}`

Une classe peut implémenter autant d'interfaces que nécessaire :  
`public class MaClasse implements UneInterface, UneAutreInterface, UneTroisiemePourLaRoute {}`

> Le mécanisme des interfaces est complémentaire à l'héritage : comme on ne peut hériter que d'une seule classe, il contourne ce problème et permet l'*héritage multiple*.

### Exemple simple

```{java, eval=FALSE}
// à compléter
```

## Bilan

```{r cache=TRUE, echo=FALSE, fig.cap='(ref:tab-abstraction-definition)', message=FALSE, warning=FALSE}

tab <- dplyr::bind_cols(
  c("déclaration",
    "attributs",
    "constantes",
    "méthodes concrètes",
    "méthodes abstraites"), 
  c("class",
    knitr::asis_output("\U2714"),
    knitr::asis_output("\U2714"),
    knitr::asis_output("\U2714"),
    knitr::asis_output("\U2718")),
  c("abstract class",
    knitr::asis_output("\U2714"),
    knitr::asis_output("\U2714"),
    knitr::asis_output("\U2714"),
    knitr::asis_output("\U2714")),
  c("interface",
    knitr::asis_output("\U2718"),
    knitr::asis_output("\U2714"),
    knitr::asis_output("\U2718"),
    knitr::asis_output("\U2714"))
  ) 
tab %>% setNames(c("Définition", "Classe concrète", "Classe asbstraite", "Interface")) %>% 
  kableExtra::kbl("html", caption = "Comparaison de la définition de classes concrètes, abstraites et d'interface") %>% 
  kable_styling(full_width = FALSE)

```

```{r cache=TRUE, echo=FALSE, fig.cap='(ref:tab-abstraction-definition)', message=FALSE, warning=FALSE}

tab <- dplyr::bind_cols(
  c("déclaration",
    "minimum",
    "maximum"),
  c("extends", "0", "1"),
  c("extends", "0", "1"),
  c("implements", "0", knitr::asis_output("\U221E"))
)

tab %>% setNames(c("Utilisation", "Classe concrète", "Classe asbstraite", "Interface")) %>% 
  kableExtra::kbl("html", caption = "Comparaison de l'utilisation de classes concrètes, abstraites et d'interface") %>% 
  kable_styling(full_width = FALSE)
```
